臺灣高等法院臺中分院民事判決　　　　　九十三年度訴字第三三號
　　　原　　　告　巳○○
　　　　　　　　　辛○○
　　　　　　　　　壬○○
　　　　　　　　　己○○
　　　　　　　　　戊○○
　　　　　　　　　酉○○
　　　　　　　　　午　○
　　　　　　　　　申○○
　　　　　　　　　卯○○
　　　　　　　　　丁○○
　　　　　　　　　辰○○
　　　　　　　　　子○○
　　　　　　　　　寅○○
　　　　　　　　　未○○
　　　　　　　　　庚○○
　　　訴訟代理人　甲○○
　　　　　　　　　丙○○
　　　　　　　　　乙○○
　　　原　　　告　癸○○
　　　訴訟代理人　甲○○
　　　被　　　告　丑○○
右列被告因偽造文書罪案件，原告提起刑事附帶民事訴訟，請求侵權行為損害賠償事
件，經刑事庭移送（九十二年度上訴字第二二四三號），本院於民國九十三年十一月
九日言詞辯論終結，茲判決如下：
被告應給付原告巳○○、辛○○、壬○○各新臺幣壹拾陸萬伍仟肆佰伍拾陸元；應給
付原告己○○、庚○○、甲○○、子○○、戊○○、寅○○、未○○、酉○○、午○
、申○○、卯○○、丁○○、辰○○、乙○○、丙○○、癸○○各新臺幣捌萬貳仟柒
佰貳拾柒元，及均自民國九十三年一月十四日起至清償日止，按年息百分之五計算之
利息。
訴訟費用由被告負擔。
一、原告聲明求為判決：如主文第一項所示。其陳述略以：被告丑○○係台中市忠孝
    國小工友，自民國（下同）八十九年十月起，在校內召募新臺幣（下同）二萬元
    之互助會，會員共五十人，每逢月底開標，採外標利息方式，由出價最高及次高
    標金者二人得標，會期應至九十一年十月結束。原告巳○○、辛○○、壬○○等
    三人均參加二會，原告己○○、庚○○、甲○○、子○○、戊○○、寅○○、未
    ○○、酉○○、午○、申○○、卯○○、丁○○、辰○○、乙○○、丙○○、癸
    ○○等十六人均參加一會。惟被告丑○○竟先後於八十九年十一月、八十九年十
　　二月、九十年一月、九十年三月、九十年四月開標時，利用部分會員未到場參與
　　開標之機會，分別假冒未到場會員黃惠鈴、黃惠鈴、黃美珠、黃麗玉、黃秀莞之
　　名義，於標單上偽造其署押，進而偽造標單，持向其他到場之活會會員提示行使
　　，詐稱得標，而使原告等陷於錯誤，各交付該期之會款二萬元予被告。原告巳○
　　○、辛○○、壬○○等三人參加二會，每人共被騙二十萬元；其餘原告每人共被
　　騙十萬元。嗣該會於九十年九月宣告倒會，連同被告丑○○自標二會，總共有七
　　個會之會款，應由被告負責繳交，自八十九年十月倒會時起至九十一年十月結束
　　時止，每個會被告尚應繳出二十六萬元，合計一百八十二萬元。為此提起本件刑
　　事附帶民事訴訟請求被告應賠償如前述聲明所載（原告丙○○併請求被告丑○○
　　給付會款五十九萬五千四百八十元部分，因其起訴不合程式，另裁定駁回）。
二、被告丑○○屢經合法通知，均未到庭，亦未據以書面作何聲明或陳述。
      理      由
一、本件被告經合法通知，未於最後言詞辯論期日到場，核無民事訴訟法第三百八十
    六條各款所列情形之一，爰依原告之聲請，由其一造辯論而為判決，合先敘明。
二、按因犯罪而受損害之人，於刑事訴訟程序固得附帶提起民事訴訟，對於被告請求
    回復其損害，但其請求回復之損害，以被訴犯罪事實所生之損害為限，否則縱令
    得依其他事由，提起民事訴訟，亦不得於刑事訴訟程序附帶為此請求（最高法院
    六十年台上字第六三三號判例意旨參照）。本件原告係於被告丑○○被訴犯偽造
    文書罪之刑事案件（本院九十二年度上訴字第二二四三號）審理中，對被告提起
　　附帶提起民事訴訟，經刑事庭裁定移送審理。而該刑事案件之被訴犯罪事實，乃
　　被告丑○○於其所召募之二萬元互助會開標時，先後於八十九年十一月、八十九
　　年十二月、九十年一月、九十年三月、九十年四月，利用部分會員未到場參與開
　　標之機會，假冒未到場會員黃惠鈴、黃惠鈴、黃美珠、黃麗玉、黃秀莞之名義，
　　於標單上偽造其署押，進而偽造標單，持向其他到場之活會會員提示行使，詐稱
　　得標，而使不知情之會員陷於錯誤，各交付該期之會款二萬元予被告。此有調閱
　　之上開刑事案卷經影印存卷可稽。則被告丑○○被訴犯罪事實所生之損害，自以
　　其偽造標單冒標之行為，致原告等陷於錯誤，所交付之會款為限。
三、本件原告巳○○、辛○○、壬○○、己○○、庚○○、甲○○、子○○、戊○○
    、寅○○、未○○、酉○○、午○、申○○、卯○○、丁○○、辰○○、壬○○
    、乙○○、丙○○、癸○○等人以被告丑○○自八十九年十月起，召募二萬元之
    互助會，會員共五十人，每逢月底開標，採外標利息方式，由出價最高及次高標
    金者二人得標，會期應至九十一年十月結束。原告巳○○、辛○○、壬○○均參
    加二會，其餘均參加一會。被告丑○○竟先後於八十九年十一月、八十九年十二
    月、九十年一月、九十年三月、九十年四月開標時，利用部分會員未到場參與開
    標之機會，分別假冒未到場會員黃惠鈴、黃惠鈴、黃美珠、黃麗玉、黃秀莞之名
    義，於標單上偽造其署押，進而偽造標單，持向其他到場之活會會員提示行使，
    詐稱得標，而使原告等陷於錯誤，各交付該期之會款二萬元予被告，而受有損害
    之事實，業據提出與所訴事實相符之該互助會會單記載明確為證，且有調閱之本
    院九十二年度上訴字第二二四三號刑事案卷之影印卷可稽，被告並因該犯罪事實
    而被本院判處有期徒刑柒月，是以原告所主張上情，堪認屬實。
四、本件被告丑○○被訴犯罪事實，其所生之損害，依前述說明，乃其偽造標單冒標
    之行為，致使原告陷於錯誤，所交付之會款，始足當之。本件原告等人起訴時係
    以被告所召募之該互助會於九十年九月宣告倒會，除被告冒標之五個會外，連同
    被告自標二會，總共有七個會之會款，應由原告負責繳交，自八十九年十月倒會
    時起至九十一年十月結束時止，每個會被告尚應繳出二十六萬元，合計一百八十
    二萬元，應交由各活會會員分配為由，而請求被告應賠償一百八十二萬元及其法
    定遲延利息，其以此方式計算損害金額顯與上述規定不合。惟原告等人嗣已更正
    請求，就被告所冒標之五個會，伊等每次均交付會款二萬元，每會共被騙十萬元
    ，乃以此被騙所生之損害，請求原告賠償給付。且其請求賠償之金額，仍以起訴
    時請求總共應賠償一百八十二萬元，由原告十九人共參加二十二會依比例均分計
    算，即參加二會者每人請求壹拾陸萬伍仟肆佰伍拾陸元，其餘每人請求捌萬貳仟
    柒佰貳拾柒元，及均自起訴狀繕本送達被告翌日即九十三年一月十四日起至清償
    日止，按年息百分之五計算之利息。於法自屬有據，應予准許。
五、據上論結：本件原告之訴，為有理由，依民事訴訟法第七十八條、第三百八十五
    條第一項前段，判決如主文。
中　　　華　　　民　　　國　　九十三　　年　　 十一　　 月　　二十三　　日
~B1民事第五庭審判長法　官　陳滿賢
~B2　　　　　　　　法　官　邱森樟
~B3　　　　　　　　法　官　古金男
右為正本係照原本作成。
被告得上訴。
如對本判決上訴，須於收受判決送達後二十日內向本院提出上訴書狀，其未表明上訴
理由者，應於提出上訴後二十日內向本院提出上訴理由書(須按他造人數附具繕本)。
上訴時應提出委任律師為訴訟代理人之委任狀。具有民事訴訟法第四百六十六條之一
第一項但書或第二項之情形為訴訟代理人者，另應附具律師及格證書及釋明委任人與
受任人有該條項所定關係之釋明文書影本。
~B 　 　　　　　　書記官　王麗英
中　　　華　　　民　　　國　　九十三　　年　　 十一　　 月　　二十四　　日
                                                                        Ｈ
